【裁判字號】    99,抗,903
【裁判日期】    990816
【裁判案由】    回復原狀等
【裁判全文】
臺灣高等法院民事裁定                   99年度抗字第903號
抗  告  人  甲○○
相  對  人  中國信託商業銀行股份有限公司
法定代理人  乙○○○○(MIC.
相  對  人  戊○○
            丁○○
            丙○○
上列當事人間回復原狀事件，抗告人對於中華民國99年5月3日臺
灣臺北地方法院99年度審金字第14號裁定提起抗告，本院裁定如
下：
    主  文
原裁定廢棄。
    理  由
一、按在數法院就同一訴訟有管轄權競合之情形，應許原告在有
    管轄權之數法院中，選擇其一起訴，既賦予原告以選擇法院
    起訴之自由。又共同訴訟之被告數人，其住所不在一法院管
    轄區域內者，各該住所地之法院俱有管轄權。但依民事訴訟
    法第4條至19條規定有共同管轄法院者，由該法院管轄，同
    法第20條定有明文。亦即共同訴訟之被告數人，其住所不在
    同一法院管轄區域內，如僅有部分被告依法有共同管轄法院
    ，即與民事訴訟法第20條但書所定要件不符，則住所非在該
    共同管轄法院區內之被告，即不在前開法條但書適用之範圍
    。
二、本件抗告人於原法院起訴意旨略以：相對人中國信託商業銀
    行股份有限公司（下稱中國信託銀行）之理專即相對人丙○
    ○於民國95年間向抗告人推銷連動債券時，中國信託銀行就
    該法律行為違背金融交易之公共秩序、不依法定方式而無效
    ，且相對人丙○○對抗告人為不實說明，又未踐行揭露風險
    、定期報告之告知義務，致抗告人陷於錯誤，抗告人自得撤
    銷信託之意思表示。另中國信託銀行違反信託法第22條、信
    託業法第22條第1項、第23條、信託業辦理金錢信託業務應
    遵守事項等保護他人法律，復於履行信託、委任義務時未盡
    善良管理人之注意及忠實義務，致抗告人發生重大虧損幾致
    血本無歸，中國信託銀行有上揭偽造、虛偽、詐欺致抗告人
    誤信之行為，依證券交易法第20條規定應負損害賠償責任。
    另相對人丙○○不具銷售連動債之專業證照，卻推介本件連
    動債予抗告人，且於推介過程一再向抗告人誆稱為「等同定
    存、特為保守定存族設計包裝產品」等語，符合民法第184
    條第1項、第2項侵權行為情事。相對人丁○○為丙○○之主
    管，對丙○○未依法令販售連動債行為，未適時糾正，並核
    可丙○○之販售行為，應與丙○○一體對抗告人負侵權行為
    損害賠償責任。茲中國信託銀行為丙○○、丁○○之僱用人
    ，依民法第188條第1項規定與相對人丙○○、丁○○連帶負
    賠償責任。再者，相對人戊○○為中國信託銀行前法定代理
    人，就中國信託銀行前揭違反法令、信託契約及可歸責事由
    ，應依信託業法第35條第1項規定與中國信託銀行連帶負賠
    償責任。爰就中國信託銀行部分，依民法第113條、第114
    條、第184條第1項、第2項、第188條第1項、第227條、第54
    4條、信託業法第35條第1項及證券交易法第20條規定；就相
    對人丁○○、丙○○部分依民法第184條第1項、第2項規定
    ；就相對人戊○○部分依信託業法第35條第1項規定，請求
    相對人應連帶給付抗告人新台幣（下同）4,767,015元本息
    等語。
三、本件抗告人各依前揭規定請求相對人連帶給付4,767,015元
    本息，乃本於同一之事實上及法律上原因請求，屬民事訴訟
    法第53條第2款之共同訴訟。而原法院以抗告人對全體相對
    人係本於侵權行為之法律關係起訴請求，有民事訴訟法第15
    條第1項特別審判籍規定適用，縱相對人營業所、住所之所
    在地不在同一法院，乃依民事訴訟法第20條但書之規定，將
    本件移送侵權行為地之共同管轄法院即臺灣高雄地方法院。
    惟查：
  1.依抗告人於起訴狀記載相對人中國信託銀行公司營業所設於
    台北市信義區，相對人戊○○、丁○○、丙○○之住所地則
    在臺北市、高雄市，是依民事訴訟法第20條前段規定，相對
    人之營業所、住所即原法院、臺灣高雄地方法院（以下簡稱
    高雄地院）俱有管轄權。
  2.又信託業法第35條第1項規定：信託業違反法令或信託契約
    ，或因其他可歸責於信託業之事由，致委託人或受益人受有
    損害者，其應負責之董事及主管人員應與信託業連帶負損害
    賠償之責。其立法意旨係為健全信託業之發展，加重信託業
    董事及有關人員之責任，以保障委託人或受益人之利益，故
    參照公司法第23條之立法例，規定信託業違法或不當行為致
    委託人或受益人受損害時，其應負責之董事及主管人員應與
    信託業負連帶損害賠償之責。是信託業者應負責之董事及主
    管人員所定連帶賠償責任，係基於法律之特別規定，並非侵
    權行為上之責任。故抗告人依信託業法第35條第1項規定請
    求相對人戊○○負前揭損害賠償責任，即非基於侵權行為而
    涉訟。因此，抗告人起訴請求之相對人中僅有中國信託銀行
    、丁○○、丙○○係因侵權行為涉訟，固符合民事訴訟法第
    15條第1項規定之共同管轄法院，但相對人戊○○部分既非
    基於侵權行為而涉訟，揆諸首揭說明，抗告人提起本件訴訟
    即與民事訴訟法第20條但書所定要件不符，則抗告人選擇向
    有管轄權之原法院起訴，依法並無不合。原法院以無管轄權
    為由，依職權將本件移送於高雄地院，即有未洽。抗告意旨
    指摘原裁定不當，求予廢棄，非無理由，爰由本院將原裁定
    廢棄，發回原法院為適法之處理。
四、據上論結：本件抗告為有理由，爰裁定如主文。
中    華    民    國    99    年    8    月    16    日
                    民事第八庭
                        審判長法  官 劉勝吉
                              法  官 連正義
                              法  官 蘇芹英
正本係照原本作成。
本裁定除以適用法規顯有錯誤為理由外，不得再抗告。如提起再
抗告，應於收受後10日內委任律師為代理人向本院提出再抗告狀
。並繳納再抗告費新台幣1000元。
中    華    民    國    99    年    8     月    17    日
                              書記官 林初枝

司法院資訊處製作；財團法人民間司法改革基金會備份。
